臺灣桃園地方法院刑事判決　　　　　　　 93年度訴字第405號
公　訴　人　臺灣桃園地方法院檢察署檢察官
被　　　告　庚○○　男　71歲.
上列被告因違反臺灣地區與大陸地區人民關係條例等案件，經檢
察官提起公訴（92年度偵字第11828 號），本院判決如下：
    主  文
庚○○共同連續違反不得使大陸地區人民非法進入臺灣地區之規
定，處有期徒刑伍月，如易科罰金，以參佰元折算壹日。
    事  實
一、庚○○明知大陸地區人民非經主管機關許可，不得進入臺灣
    地區，竟與己○○（己○○為庚○○之子）、辛○○（上開
    二人均另行審結）共同基於意圖使大陸地區人民非法入境臺
    灣地區及行使使公務員登載不實公文書之概括犯意聯絡，自
    民國九十年十二月間某日起至九十一年六月間止，由辛○○
    至桃園縣各地招攬無意與大陸地區人民結婚之丁○○、癸○○、丙○○、甲○○、乙○○、戊○○（上開六人均另行審
    結），以給付每位人頭新臺幣（下同）三萬元及後續數萬元
    之報酬及免費招待至大陸地區食宿及機票等費用，安排辛○○自己及丁○○、癸○○、丙○○、甲○○、乙○○、戊○○分別於如附表所示之日期，至大陸地區分別介紹認識亦無
    結婚真意之大陸地區女子壬○○、劉玉花、何玉鳳、林雲英
    、蘇秀平、劉妹英、陳玉端，渠等彼此均知悉並無結婚之真
    意，但為達使大陸地區女子壬○○、劉玉花、何玉鳳、林雲
    英、蘇秀平、劉妹英、陳玉端入境臺灣之目的，雙方乃通謀
    虛偽分別於如附表所示之日期，在福建省寧德市辦理公證結
    婚登記，而分別取得結婚證書，使大陸地區承辦人員登載該
    不實事項於結婚證明之文書上，並均辦妥財團法人海峽交流
    基金會之驗證書。嗣辦妥上開手續後，辛○○、丁○○、癸○○、丙○○、甲○○、乙○○、戊○○即先行返臺，辛○○、癸○○、丙○○、甲○○、乙○○、戊○○分別持戶口
    名簿、身分證，及渠等在大陸地區所製作內容不實之結婚證
    書、財團法人海峽交流基金會之驗證書等文件，分別於如附
    表所示之日期至如附表所示之戶政事務所，填具「結婚登記
    申請書」、「身分證變更登記申請書」，用以申請辦理結婚
    之戶籍登記、身分證配偶欄變更登記，致使該管公務員將渠
    等假結婚之不實事項輸存於電腦戶政資料管理檔案內，據以
    製發登載於其職務上所掌之公文書即戶籍謄本，足以生損害
    於戶政機關對於戶政管理之正確性。辛○○、癸○○、丙○○、甲○○、乙○○、戊○○再持該等不實事項相關文件，
    向各該轄區派出所辦理其等假結婚配偶之「大陸地區人民進
    入臺灣地區保證書」，復分別持前揭偽造之保證書、結婚證
    書、驗證書、身分證、戶籍謄本等文件，委託第三人前往內
    政部警政署入出境管理局，持以行使前開內容不實之文件，
    申請辦理大陸地區女子壬○○、何玉鳳、林雲英、蘇秀平、
    劉妹英、陳玉端於91年間以探親為由入境來臺，使該局承辦
    公務員不知有偽而登載於職務上所掌之公文書即「大陸地區
    人民進入臺灣地區旅行證申請書」上，憑以製發該6 名大陸
    地區女子之中華民國臺灣地區旅行證，足生損害於境管機關
    對於入出境之管理。惟丁○○自大陸地區與大陸女子劉玉花
    辦理假結婚返臺後，於尚未辦理結婚戶籍登記，犯罪尚未發
    覺前，向臺灣桃園地方法院檢察署檢察官自首，劉玉花始未
    進入臺灣，並因而查獲上情。
二、案經臺灣桃園地方法院檢察署檢察官據報後指揮法務部調查
    局桃園縣調查站調查後自動檢舉及該調查站移送偵查起訴。
    理    由
一、訊據被告庚○○矢口否認前揭犯行，辯稱：伊不管事，己○○雖然是伊兒子，但伊並未與與己○○、辛○○共同招攬無
    意與大陸地區人民結婚之人與大陸地區女子假結婚，並使大
    陸女子非法進入臺灣地區云云。
二、經查：
（一）就被告庚○○與己○○、辛○○共同招攬無意與大陸地區
      人民結婚之人士至大陸地區辦理假結婚一事，業據證人丁○○於審理中證稱：我在桃園市一家遊藝場認識一位葉先
      生，他問我說要不要去大陸玩，可以免費娶老婆，我就答
      應他，他還帶我去照相，帶我去見己○○、庚○○，後來
      庚○○帶我去外交部領事局辦護照，單身證明先是葉先生
      帶我去辦，沒辦成，後來是己○○再帶我去辦... 要出國
      的前一天晚上，葉先生通知我、丙○○、癸○○三人隔天
      在己○○租屋處集合，由庚○○叫一輛計程車帶我們三人
      至中正機場，將台胞證、護照及每人150 元人民幣交給我
      們三人後，由我們三人搭機前往大陸地區... 到了大陸，
      有人接待我們，並帶大陸女子與我們配對，再帶我們去照
      相、辦理結婚，之後我與甲○○先行返臺... 當初葉先生
      叫我去大陸假結婚時，是說實拿三萬元，後續還有數萬元
      ，至大陸地區辦理假結婚時，吃、住免費，己○○也是這
      樣告訴我，（問：己○○這樣跟你說時，庚○○是否在場
      ？）他在場，（問：己○○這樣跟你說時，庚○○之相關
      位置？）他就站在旁邊，距離己○○大約只有二、三步之
      距離，因為己○○租屋處客廳並沒有很大，講話彼此都聽
      的到，（問：己○○告訴你假結婚有錢可拿，吃、住免費
      是何時告訴你？）我在遊藝場遇到葉先生，他就告訴我，
      並說他自己的老婆也是己○○介紹的，我答應假結婚之後
      ，第二天葉先生帶我去己○○租屋處見己○○，見面後，
      己○○就跟我提這件事，（問：你到了己○○租屋處，何
      時看到庚○○？）我剛到時還沒看到庚○○，後來己○○
      打了一通電話說：「爸，趕快回來，有事情要處理」，過
      沒多久，庚○○就回來了，（問：還有無證據顯示庚○○
      與己○○是同夥？）庚○○帶我去外交部領事局辦理護照
      時，在計程車上告訴我說去大陸娶老婆每半年可以拿錢，
      還講好處多多，以後要是真的喜歡上那個大陸女子，還可
      以真結婚... （問：你所述找你至大陸免費娶老婆的葉先
      生是否是在庭之辛○○？）是的（問：帶你去找己○○辦
      理假結婚事宜之葉先生是否在庭之辛○○？）是的（問：
      出國前一天打電話通知你隔天在己○○租屋處集合去搭飛
      機的葉先生是否在庭之辛○○？）是的等語（見本院卷附
      94年2 月23日審判筆錄第4 至8 頁，及本院卷附94年3 月
      8 日審判筆錄第4 至5 頁）；又癸○○、丙○○、甲○○
      、乙○○均於本院訊問時，供承渠等係分別與大陸女子何
      玉鳳、林雲英、蘇秀平、劉妹英辦理假結婚（見本院卷附
      94年1 月14日訊問筆錄第2 頁、94年1 月20日訊問筆錄第
      2 頁、94年1 月16日訊問筆錄第2 頁、94年4 月3 日訊問
      筆錄第2 頁），足見被告庚○○確實有與己○○、辛○○
      共同招攬無意與大陸女子結婚之人至大陸地區辦理假結婚
      。另有結婚證明書、財團法人海峽交流基金會驗證書、戶
      籍謄本、大陸地區人民進入臺灣地區旅行證申請書、委託
      書、入出境查詢紀錄在卷可稽，足認被告庚○○確有使大
      陸地區人民非法進入臺灣地區，及行使使公務員登載不實
      文書之行為。
（二）至於辛○○與大陸女子壬○○間係通謀虛偽辦理結婚登記
      一事，業據辛○○於法務部調查局桃園縣調查站訊問時供
      承：90年年底，庚○○詢問我是否願意娶大陸女子，並免
      費招待我前往大陸及至大陸旅遊之花費，我便同意... 到
      了大陸地區福建省，我被大陸女子壬○○接回其家中住，
      相關結婚事宜均係壬○○辦理，辦妥後我先回臺，後續關
      於壬○○來臺事宜均由庚○○安排... 我至大陸地區結婚
      並沒有支出任何仲介費用，壬○○來臺後從未居住我位於
      桃園縣桃園市○○街之住處，僅於壬○○來臺後一、二週
      間安排她住宿於旅館及友人處，之後壬○○獨自至臺北地
      區擔任看護並住在她的朋友家，我也不知道壬○○現住何
      處，聯絡電話號碼要返家後才能找到等語（見臺灣桃園地
      方法院檢察署91年度他字第1845號偵查卷宗第113 頁背面
      至第115 頁）；又於偵訊中自承：（問：在調查站所述是
      否實在？）是。（問：是否出於自由意志所為陳述？）是
      。（見上開偵查卷宗第124 頁背面）。雖辛○○嗣於本院
      審理中改稱：伊與大陸女子壬○○間係真結婚，非假結婚
      云云，經本院隔離辛○○及大陸女子壬○○，訊問渠等二
      人關於共同生活之細節，證人壬○○證稱：來臺後住在辛○○位於桃園縣桃園市○○街39號2 樓之1 之住處...9 2
      年9 月一起搬到桃園市○○路179 號16樓... 辛○○每日
      大約晚上9 時許睡覺，早上5 、6 時起床... 但安東街住
      處的平面圖我不會畫，也不知道電視機放在何處，因為電
      視機常常搬動... 辛○○平時穿著之內褲方面以三角內褲
      較多，偶而也穿四角內褲，內衣方面則是穿短袖內衣，偶
      而穿無袖內衣等語（見本院卷附94年4 月6 日審判筆錄第
      5 頁、第9 至11頁），辛○○則稱：我平時是晚上10時至
      11 時 許就寢，早上約7 、8 時才起床... 桃園市○○街
      住處電視機固定放在客廳，從來沒有換過地點... 平時我
      不穿內褲，家裡也沒有放我的內褲，我只穿長的衛生褲，
      也只穿長袖衛生衣，沒有短袖內衣，夏天也是這樣等語（
      見上開審判筆錄第12至15頁），辛○○上開所供核與證人
      壬○○所供，顯不相符。另查，辛○○與壬○○辦理結婚
      登記後，壬○○於91年3 月間入境臺灣迄今已3 年，有旅
      客入出境記錄查詢單附卷可稽（見臺灣桃園地方法院92年
      度偵字第11828 號偵查卷宗第159 頁），渠等二人於本院
      審理中又均稱婚後有共同居住在一起，則渠等二人共同生
      活時間已有3 年，壬○○理應對於辛○○之生活作息、其
      住處之家具擺設甚為明瞭，然辛○○上開關於其生活作息
      、住所家具擺設等情況之陳述，核與證人壬○○所述完全
      不符，顯見渠等二人所稱渠等係真結婚，且有共同生活云
      云，並不足採信。雖辛○○於審理中翻異前詞否認其於法
      務部調查局桃園縣調查站所述為真，惟其於檢察官偵查時
      仍表示其調查局訊問時所述為真，且係在自由意志下所為
      之供述，此外，於本院隔離訊問時，其與大陸女子壬○○
      就渠等共同生活作息之細節所述均不相符等情，足認辛○○於法務部調查局桃園縣調查站訊問時之陳述較為可信。
      綜上，辛○○與壬○○間應無結婚之真意，而係通謀虛偽
      辦理結婚登記，其與被告庚○○、己○○共同使壬○○非
      法進入臺灣地區等事實，堪可認定。
（三）本件事證明確，被告庚○○前揭犯行堪以認定，應依法論
      罪科刑。
三、按行為後法律有變更者，適用裁判時之法律。但裁判前之法
    律有利於行為人者，適用最有利於行為人之法律，刑法第2
    條第1 項設有明文。又按臺灣地區與大陸地區人民關係條例
    第79條第1 項業於92年10月29日修正，由行政院令公布於同
    年12月31日施行，該條項規定：「違反第15條第1 款規定者
    ，處1 年以上7 年以下有期徒刑，得併科新台幣100 萬元以
    下罰金。」而修正前該條項規定：「違反第15條第1 款規定
    者，處5 年以下有期徒刑、拘役或科或併科新台幣50萬元以
    下罰金。」該條例第15條第1 款則未修正。經比較修正前後
    規定可知，修正後之法律未修改犯罪構成要件（即該條例第
    15條第1 款規定），僅係加重其刑度，依刑法第2 條第1 項
    但書比較新舊法，以行為時法較有利於被告庚○○，應適用
    修正前之規定。核被告庚○○所為均係違反臺灣地區與大陸
    地區人民關係條例第15條第1 款規定，應依修正前之同條例
    第79條第1 項使大陸地區人民非法進入臺灣地區罪處斷（辛○○、癸○○、丙○○、甲○○、乙○○、戊○○假結婚部
    分），及修正前同條例第79條第3 項、第1 項使大陸地區人
    民非法進入臺灣地區未遂罪處斷（丁○○假結婚部分。公訴
    人就丁○○假結婚部分違反臺灣地區與大陸地區人民關係條
    例第79條第3 項、第1 項之犯行雖已於犯罪事實述及，惟漏
    未論罪，尚有未洽），及刑法第216 條、第214 條之行使使
    公務員登載不實文書罪（辛○○、癸○○、丙○○、甲○○
    、乙○○、戊○○假結婚部分）。其所為使公務員登載不實
    之低度行為，應由行使之高度行為所吸收，不另論罪。又被
    告庚○○與己○○二人與辛○○、壬○○二人，被告庚○○
    與己○○、辛○○三人分別與丁○○、劉玉花二人、癸○○
    、何玉鳳二人、丙○○、林雲英二人、甲○○、蘇秀平二人
    、乙○○、劉妹英二人、戊○○、陳玉端二人，就渠等假結
    婚之部分有犯意聯絡及行為分擔，應論以共同正犯。又被告
    庚○○前後多次使公務員登載不實犯行，及先後六次使大陸
    地區人民非法進入臺灣地區既遂犯行及一次使大陸地區人民
    非法進入臺灣地區未遂犯行，分別時間緊接，犯罪構成要件
    相同，顯各基於同一犯意為之，均為連續犯，應依連續犯之
    規定，先各論以一罪，而該二罪間有方法結果之牽連關係，
    應從一重之使大陸地區人民非法進入臺灣地區罪處斷，並依
    連續犯之規定加重其刑。爰審酌被告庚○○使大陸地區人民
    非法進入臺灣，危害我國治安，及其犯罪之動機、目的、手
    段，以及犯罪後飾詞卸責否認犯行、犯後態度不佳等一切情
    狀，量處如主文所示之刑，並均諭知易科罰金之折算標準，
    以資懲儆。
四、公訴意旨另以：被告庚○○、己○○招攬無意與大陸地區人
    民結婚之辛○○，及被告庚○○、己○○、辛○○招攬無意
    與大陸地區人民結婚之丁○○、癸○○、丙○○、甲○○、
    乙○○、戊○○於如附表所示之時間，在大陸地區辦理假結
    婚，使大陸地區承辦公務員登載該不實事項於結婚證明之公
    文書上，並辦妥海峽交流基金會之公證書，認此部分另涉刑
    法第二百十四條之使公務員登載不實公文書罪嫌。惟按大陸
    地區公證處公證員非我刑法第十條第二項所指之公務員，其
    所為之公證書，自非我刑法所稱之公文書，或使公務員登載
    不實之文書；又辛○○、丁○○、癸○○、丙○○、甲○○
    、乙○○、戊○○持公證書向財團法人海峽交流基金會辦理
    驗證，海基會承辦員固屬公務員，惟觀其驗證僅記載：「本
    件公證書正本經核對與福建省公證員協會寄交之... 公證書
    副本相符」，亦即僅證明所提出公證書確為福建省公證處所
    出具之公證書，並未就文書內之實質內容審查，此部分行為
    尚無成立刑法第二百十四條之使公務員登載不實罪可言。惟
    因此無罪部分與前開已經起訴並經本院認定有罪部分公訴人
    認有連續犯之裁判上一罪關係，爰不另為無罪之諭知，附此
    敘明。
據上論斷，應依刑事訴訟法第273 條之1 第1 項、第299 條第1
項前段，修正前臺灣地區與大陸地區人民關係條例第79條第1 項
，刑法第11條前段、第2 條第1 項但書、第28條、第56條、第
216 條、第214 條、第55條、第41條第1 項前段，罰金罰鍰提高
標準條例第1 條前段、第2 條，判決如主文。
本案經檢察官張啟聰到庭執行職務。
中　　華　　民　　國　　94　　年　　6 　　月　　21　　日
                  臺灣桃園地方法院刑事第五庭
                      審判長法  官  潘政宏
                            法  官  周炳全
                            法　官　張明儀
以上正本證明與原本無異。
如不服本判決，應於送達後10日內，向本院提出上訴狀。
                            書記官  吳瓊英
中　　華　　民　　國　　94　　年　　6 　　月　　30　 　日
附表：
┌────┬───────┬─────┬───────┬───────┬───────┐
│與大陸女│ 至大陸地區之 │假結婚之大│ 與大陸女子在 │至戶政事務所辦│辦理結婚戶籍登│
│子假結婚│ 日期         │陸女子    │ 大陸地區公證 │理結婚戶籍登記│記之戶政事務所│
│人士姓名│              │          │ 結婚之日期   │之日期        │              │
├────┼───────┼─────┼───────┼───────┼───────┤
│辛○○  │ 90、12、9    │ 壬○○   │ 90、12、21   │91、1、8      │桃園縣桃園市戶│
│        │              │          │              │              │政事務所      │
├────┼───────┼─────┼───────┼───────┼───────┤
│丁○○  │ 91、5、31    │ 劉玉花   │ 91、6、7     │未辦理        │未辦理        │
│        │              │          │              │              │              │
├────┼───────┼─────┼───────┼───────┼───────┤
│癸○○  │ 91、5、31    │ 何玉鳳   │ 91、6、7     │91、6、19     │苗栗縣通霄鎮戶│
│        │              │          │              │              │政事務所      │
├────┼───────┼─────┼───────┼───────┼───────┤
│丙○○  │ 91、5、31    │ 林雲英   │ 91、6、21    │91、7、17     │桃園縣蘆竹鄉戶│
│        │              │          │              │              │政事務所      │
├────┼───────┼─────┼───────┼───────┼───────┤
│甲○○  │ 91、5、4     │ 蘇秀平   │ 91、6、10    │91、7、5      │桃園縣蘆竹鄉戶│
│        │              │          │              │              │政事務所      │
├────┼───────┼─────┼───────┼───────┼───────┤
│乙○○  │ 90、11、24   │ 劉妹英   │ 90、12、11   │91、1、8      │台北縣板橋市第│
│        │              │          │              │              │二戶政事務所  │
├────┼───────┼─────┼───────┼───────┼───────┤
│戊○○  │ 91、7、28    │ 陳玉端   │ 91、8、29    │91、9、10     │桃園縣蘆竹鄉戶│
│        │              │          │              │              │政事務所      │
└────┴───────┴─────┴───────┴───────┴───────┘
